臺灣高等法院臺中分院刑事判決　　　　　　　　　　　九十三年度交上易字第五號
　　上　訴　人
　　即　被　告　乙○○
右上訴人因過失傷害案件，不服臺灣台中地方法院九十二年度交易字第一五二號中華
民國九十二年十一月二十八日第一審判決（起訴案號：臺灣台中地方法院檢察署九十
一年度調偵字第二五三號），提起上訴，本院判決如左：
    主　　  文
原判決撤銷。
乙○○從事業務之人，因業務上之過失傷害人，致重傷，處有期徒刑陸月，如易科罰
金以佰元折算壹日。緩刑參年。
    事實及理由
一、犯罪事實：
    乙○○於民國八十九年五月至九十一年九月間以販賣豬肉為業，均駕駛自用小客
    車至台中縣東勢鎮購買豬肉後再運至潭子販賣，駕駛為其附隨業務，為從事業務
    之人。其於九十年九月二十五日約上午五時三十分許，駕駛車牌號碼ＹＸ─八一
    九七號自小客車，至東勢鎮購買豬肉後，沿台中縣豐原市○○路由北往南行駛，
    行經上開路段之四八九巷巷口時，應注意車輛行駛時，駕駛人應注意車前狀況，
    隨時採取必要之安全措施；汽車行駛至交岔路口，其行進應遵守燈光號誌之指示
    ；又閃光黃燈表示警告，車輛應減速接近，注意安全，小心通過。依當時情形，
    又無不能注意之情事，竟疏於注意，於通過上開交岔路口時，未留意車輛及燈光
    號誌之警示減速接近，仍貿然行駛。適傅金昌騎乘車牌號碼ＪＭＰ─五七六號重
    機車行經台中縣豐原市○○路四八九巷巷口時，亦疏於注意轉彎車應讓直行車先
    行，竟自外側機車道左轉欲穿越豐勢路至對向之四八四巷而行至該處，乙○○見
    狀煞避不及，與傅金昌所騎乘之機車發生碰撞，致傅金昌人車倒地，受有頭部外
    傷併顱內出血、左耳及左腿撕裂傷等傷害，且因額葉腦傷，雖外表無顯著肢體殘
    障，但遺留之大小便控制不良，性情改變及動作困難，可能永久影響日常生活活
    動，致使患者需長期由他人監護，應可歸為難治之傷害，而受有重傷害。乙○○
    於肇事後即留於現場，向到場處理之警員林俊青自首而接受裁判。
二、認定犯罪事實所憑證據和理由：
  (1)上訴人即被告乙○○坦承有與被害人傅金昌發生車禍，並有未確認無車輛才行駛
    之過失之自白，及告訴人即傅金昌之配偶甲○○○之指述。
  (2)被害人所受之重傷害有診斷證明書及經公訴人函查澄清醫院、行政院衛生署豐原
    醫院之函文二份、原審向行政院衛生署豐原醫院函查之覆函二件在卷足憑，並有
    道路交通事故調查報告表及現場照片四張附卷可稽。
  (3)依到場執行職務之警員林俊青於九十二年十一月十一日所製作之報告載明：乙○
    ○稱約凌晨五時三十分許駕駛自小客車由豐勢路往豐原方向行駛等情，核與卷附
    台中縣消防局函附救護紀錄表所載出勤通知時間為五時四十分、報案時間為五時
    卅九分並無不合，應可採信。
三、對於被告辯解本院的判斷：
  (1)被告雖以伊係駕駛在快車道上，右側車門遭傅金昌撞擊才肇事等情置辯，然被害
    人傅金昌因本件車禍受傷，無法說明其行向及燈號，惟依自小客車受損位置為右
    前門及玻璃損壞，機車為前車頭及擋泥板受損，兩車應非併行狀況下發生撞擊，
    且依機車倒地位置、刮地痕、安全帽掉落位置，及告訴人甲○○○於本院勘驗現
    場時自陳傅金昌可能是要穿越豐勢路至對面四八四巷後至山裏工作等情，應可認
    定被害人傅金昌之行向係由豐勢路四八九巷巷口附近之外側機車道左轉欲穿越豐
    勢路至對向之四八四巷。
  (2)按車輛行駛時，駕駛人應注意車前狀況，隨時採取必要之安全措施；汽車行駛至
    交岔路口，其行進應遵守燈光號誌之指示；又閃光黃燈表示警告，車輛應減速接
    近，注意安全，小心通過；道路交通安全規則第九十四條第三項、第一百零二條
    第一項第一款、道路交通標誌標線號誌設置規則第二百十一條第一項第一款分別
    定有明文。本件被告行經之路口為設有行車管制號誌之交岔路口，該路段並設有
    快慢車道及機車專用道，路面寬廣，視線良好，此有道路交通事故調查表之記載
    及現場照片四張可考，且經本院勘驗現場查證屬實，而該處之行車管制號誌在上
    午六點前為閃光黃燈，亦經居住該處之告訴人甲○○○於本院勘驗現場時陳明無
    訛，有勘驗筆錄可稽，核與被告所述相符，故本件肇事時現場行車管制號誌應係
    閃黃燈之燈號一節，應堪認定，而被告自稱看到對方時已閃避不及，且依被告在
    現場未留下煞車痕跡之情以觀，被告亦顯有未注意車前狀況及未減速接近，注意
    安全，小心通過之情形。被告本應注意上述道路交通安全規定，且依當時路狀，
    又無不能注意之情形，竟疏不注意為之，以致肇事，致人受有重傷，被告應有過
    失，且被告之過失駕駛行為，與被害人所受之傷害，具有相當因果關係。雖被害
    人傅金昌疏未注意轉彎車應讓直行車先行，竟自外側機車道左轉欲穿越豐勢路，
    亦有過失，然此僅係被害人是否與有過失之問題，並不能因此解免被告過失之責
    任。本件事證明確，被告過失傷害致重傷犯行，堪以認定。
四、撤銷改判的理由：
    (1)撤銷原判決的理由：
      第一審就被害人傅金昌疏未注意轉彎車應讓直行車先行，自外側機車道左轉欲
      穿越豐勢路，與有過失之事實，疏未論及，亦未酌為量刑。
    (2)自為判決的論罪科刑理由：
      被告乙○○於八十九年五月至九十一年九月間以販賣豬肉為業，均駕駛自用
        小客車至東勢購買豬肉後再運至潭子販賣，業據其陳明甚詳，駕駛為其附隨
        業務，係從事業務之人，其於執行業務中開車肇事，致人受有重傷，核其所
        為，係犯刑法第二百八十四條第二項後段之業務過失傷害致重傷罪。又被告
        於肇事後即留於現場，接受到場處理之警員林俊青偵訊並坦承肇事，業經證
        人林俊青到庭證述明確，被告後來並接受裁判，核與自首要件相符，為對於
        未發覺之罪自首而接受裁判，應依法減輕其刑。
      審酌被告過失程度之輕重、被害人傅金昌應亦與有過失、被告肇事後已與被
        害人達成民事賠償和解，承認駕車肇事等一切情狀，於依自首規定減輕其刑
        後，量處如主文第二項所示之刑，並諭知易科罰金之折算標準。
      被告前未曾受有期徒刑以上刑之宣告，有台灣高等法院被告全國前案紀錄表
        附卷可稽，被告行為後，已與被害人配偶甲○○○成立民事賠償和解，並獲
        得甲○○○之諒解，請求給予自新機會，有和解筆錄在卷可考，被告亦坦認
        犯行，並表悔意，其經此偵審程序之教訓後，應知所警惕，而無再犯之虞，
        本院認其刑之宣告，以暫不執行為適當，併予諭知緩刑三年，以資惕勵。
五、適用的法律：
  (1)刑事訴訟法第三百六十九條第一項前段、第三百六十四條、第二百九十九條第一
    項前段。
  (2)刑法第二百八十四條第二項後段、第六十二條前段、第四十一條第一項前段、第
    七十四條第一款。
  (3)罰金罰鍰提高標準條例第一條前段、第二條。
中      華      民      國      九十三   年       六      月   二十九   日
                                    臺灣高等法院臺中分院刑事第九庭
                                          審判長法  官  張  國  忠
                                                法  官  康  應  龍
                                                法  官  趙  春  碧
右正本證明與原本無異。
不得上訴。
                                                書記官  林  玉  惠
中      華      民      國      九十三   年       六      月    三十    日
                                                                        Ｉ
